臺灣雲林地方法院刑事判決　　　　　　　 99年度訴字第692號
公　訴　人　臺灣雲林地方法院檢察署檢察官
被　　　告　徐文貞
選任辯護人　康春田律師（財團法人法律扶助基金會）
上列被告因殺人未遂等案件，經檢察官提起公訴（99年度偵字第
4474號），本院判決如下：
    主  文
徐文貞殺人未遂，累犯，處有期徒刑玖年。
    事  實
一、徐文貞前因施用第一、二級毒品案件，經臺灣嘉義地方法院
    （下稱嘉義地院）以92年度訴字第191 號各判處有期徒刑10
    月、5 月，應執行1 年2 月確定；又因竊盜案件，經嘉義地
    院以92年度易字第63號裁定合併定應執行有期徒刑2 年1 月
    確定，民國於94年2 月3 日縮短刑期假釋付保護管束出監。
    復於前開假釋期間內，犯施用毒品共3 罪，經本院以94年度
    訴字第645 號各判處有期徒刑1 年2 月、6 月及4 月確定；
    又犯收受贓物罪，經本院以95年六簡字第17號判處有期徒刑
    3 月確定；再因強盜案件，本院94年度訴字第639 號判處有
    期徒刑3 年6 月確定；前開案件，嗣經本院以96年度聲減字
    第603 號裁定減刑並合併定應執行刑為4 年4 月確定。另與
    本院94年度簡字第112 號判處有期徒刑6 月確定之竊盜罪及
    前開假釋經撤銷後之殘行，接續執行，甫於99年7 月2 日縮
    刑期滿執行完畢。詎其仍不知悔改，於99年9 月1 日上午10
    時許，騎乘向不知情友人借用之車牌號碼MMT-875 號重型機
    車行經賴良郎位於雲林縣古坑鄉麻園村中和1-1 號住處前，
    見該處大門未上鎖，竟萌生意圖為自己不法所有，侵入住宅
    行竊之犯意，進入上址大門前，並隨手自該處門壁上拿取客
    觀上具危險性，足以傷害人之身體、生命之筍刀1 把用以防
    身，入屋後，先於客廳桌上竊取賴良郎所有之手錶1 只。嗣
    因屋內賴良郎之子所使用之房門上鎖，遂拆毀房間旁之木板
    牆（毀損部分未據告訴）進入其內，接續於房間電視櫃內竊
    取現金新臺幣（下同）約2 、3 百元，得手後正欲離去時，
    適賴良郎自外返家入內當場發現徐文貞在其子房內，乃喝令
    徐文貞出來，徐文貞為脫免逮捕，遂由房門出來，並基於當
    場施以強暴及明知持筍刀朝人體頭部重要部位揮砍，有造成
    人死亡結果之殺人故意，趁勢持前開筍刀正面朝賴良郎揮去
    ，經賴良郎閃躲，雙方進而為搶奪筍刀從屋內扭打、追逐到
    屋外，賴良郎隨即自後方抱住徐文貞，且將其頭部靠在徐文
    貞之左肩上，徐文貞見此情狀遂接續持前開筍刀向後朝賴良
    郎頭部、左耳等部位砍殺數刀，致賴良郎受有頭皮深部撕裂
    傷共約12公分、左耳及臉頰深部撕裂傷共約12公分（左耳遭
    砍落3 分之2 ）、左胸深部撕裂傷約5 公分等傷害，以此方
    式對賴良郎施以強暴，賴良郎因難以抗拒之程度而放手，徐
    文貞旋將筍刀棄置於上址大門前，並騎乘上開機車逃逸，幸
    賴良郎事後自行就醫而急救得宜，始未生死亡結果而未遂。
    嗣經警到場處理採證並調閱監視器，循線查得上情。
二、案經賴良郎訴由雲林縣警察局斗南分局報告臺灣雲林地方法
    院檢察署檢察官偵查起訴。
    理  由
壹、證據能力方面：
一、按被告以外之人於審判外之言詞或書面陳述，除法律有規定
    者外，不得作為證據，刑事訴訟法第159 條第1 項定有明文
    。證人賴良郎於99年9 月1 日及99年9 月16日之警詢筆錄，
    對被告而言，屬被告以外之人於審判外之言詞陳述，被告及
    其辯護人既不同意作為證據（見本院卷第56頁反面），依前
    開規定，自不得作為認定被告有無起訴書所指犯罪之證據。
二、又按被告以外之人於偵查中向檢察官所為陳述，除顯有不可
    信之情況者外，得為證據，刑事訴訟法第159 條之1 第2 項
    定有明文。檢察官在偵查中對被告以外之人所為之偵查筆錄
    ，性質上屬傳聞證據，惟刑事訴訟法規定檢察官代表國家偵
    查犯罪、實施公訴，依法其有訊問被告、證人及鑑定人之權
    ，證人、鑑定人並須具結，而實務運作時，檢察官偵查中向
    被告以外之人所取得之陳述，原則上均能遵守法律規定，不
    致違法取供，其可信度極高，職是，被告以外之人前於偵查
    中已具結而為證述，除反對該項供述得具有證據能力之一方
    ，已釋明「顯有不可信之情況」之理由外，不宜遽指該證人
    於偵查中之陳述不具證據能力。經查，證人賴良郎在檢察官
    面前之證述筆錄，係檢察官令其以證人身分具結後所為之證
    述，有該證人結文（見偵卷第60頁、第121 頁）附卷可稽。
    被告及辯護人均未提及檢察官在訊問時有不法取供之情形，
    亦未釋明上開證人之證述有何顯不可信之情況，依上開規定
    ，該證人在檢察官面前之證述筆錄，自得作為本案證據使用
    。
三、按被告以外之人於審判外之陳述，雖不符前4 條之規定，而
    經當事人於審判程式同意作為證據，法院審酌該言詞陳述或
    書面陳述作成時之情況，認為適當者，亦得為證據；當事人
    、代理人或辯護人於法院調查證據時，知有第159 條第1 項
    不得為證據之情形，而未於言詞辯論終結前聲明異議者，視
    為有前項之同意，刑事訴訟法第159 條之5 定有明文。查本
    件被告或其選任辯護人對於本案以下所引被告以外之人於審
    判外之陳述，均同意具有證據能力（見本院卷第56頁、第13
    0 頁及第138 頁反面）。審酌各該證據均依法定程式作成，
    且經於審判期日就上開證據進行調查、辯論，並未發現有不
    當取供之情事，故認宜作為本件犯罪之證據，而有證據能力
    。
貳、實體方面：
一、訊據被告除否認有何殺人未遂之犯意，並辯稱伊當時想要逃
    跑，因被害人賴良郎從背後抱住他，要搶他手上的筍刀，伊
    才會不小心持筍刀傷及被害人云云外，對於其餘事實均坦承
    不諱（見本院卷第55頁反面、第56頁反面），核與證人即被
    害人賴良郎於檢察官偵查中及本院審理時具結證述情節大致
    相符（見偵卷第57頁至第59頁、第118 頁至第119 頁；本院
    卷第130 頁反面至第138 頁），並經證人郭龍泉於警詢中之
    證述明確（見偵卷第12頁至第14頁），且有被告騎乘MMT-87
    5 號機車逃逸之監視器翻拍照片2 張、被害人受傷照片5 張
    、臺大醫院雲林分院診斷證明書與病歷資料（內含傷勢照片
    ）、國立臺灣大學醫學院附設醫院雲林醫院99年11月26日台
    大雲分醫事字第0990011325號函、雲林縣警察局鑑識課刑案
    現場勘察報告1 份、內政部警政署刑事警察局鑑定書、案發
    現場照片16張、被告住處查獲被害人失竊之手錶照片4 張、
    被害人出具之贓物認領保管單1 紙在卷可稽（見偵卷第15-1
    6 頁、第61 -63頁、第88頁、第91-92 頁、第97 -99頁、第
    100-107 頁、第111 頁、第122 頁至第131 頁反面；本院卷
    第68-69 頁、第79頁），復有扣案之筍刀1 把，全長為12.3
    公分，刀柄部分為3.5 公分，刀刃部分為8.8 公分，其刀身
    有生銹，刀刃部分有缺損，業經本院勘驗屬實，並製有勘驗
    筆錄可佐（見本院卷第141 頁反面），該筍刀客觀上具危險
    性，足以傷害人之身體、生命，自屬兇器無誤，足認被告關
    於如何侵入住宅竊盜、為脫免逮捕而持筍刀揮砍致賴良郎受
    傷之自白，與事實相符，堪可採信。
二、至被告辯稱：伊無殺人之犯意，當時拿筍刀心理只是要嚇唬
    被害人，且被害人抱住我的手，我是無法往後揮砍，也不知
    道為何搶筍刀時會傷到被害人以及被害人受傷部位為何云云
    ；辯護人則以：(1)被告與被害人尚無深仇大恨，僅因竊取財
    物之際遭被害人發現，一心想脫免逮捕，情急之下始朝被害
    人揮舞，並非要致被害人於死；(2)被害人到庭時復原情形良
    好、且尚未達重傷害之情形，縱要被告為其傷害負責，應只
    該當傷害罪名，而非殺人未遂罪名等詞為被告辯護，惟查：
  (一)按殺人決意，乃行為人主觀意念，而主觀決意，透過行為外
    顯。行為人以外之人，可經由外顯行為（包括準備行為、實
    施行為及事後善後行為），綜合判斷而得探知，亦即應審酌
    當時所存在之一切客觀情況，例如行為人與被害人之關係、
    行為人與被害人事前之仇隙是否足以引起殺人之動機，行為
    當時之手段是否猝然致被害人難以防備，攻擊時之力勁是否
    猛烈足資使人斃命、攻擊所用之器具、攻擊部位、次數、用
    力之強弱，及犯後處理情況等全盤併予審酌。查，人體頭部
    係人之生命中樞，內有主司運動、感覺、記憶、動作協調等
    功能之大腦、小腦及調節血壓、呼吸等重要功能之腦幹等重
    要器官，構造甚為脆弱，且不堪外力重擊，倘受金屬製屬堅
    硬之筍刀猛擊，極易造成失血過多或嚴重受傷而死亡結果，
    此乃一般人所皆知之事，被告要無不知之理。
  (二)又本件案發當時，證人賴良郎係自後方抱住被告，且其頭部
    、左肩係靠在被告左肩上方位置之事實，業據證人賴良郎於
    檢察官偵查中及本院審理時結證明確（見偵卷第118 頁至第
    119 頁；本院卷第134 頁正反面），此亦經被告於檢察官面
    前供認在卷（見偵卷第119 頁），是被告為期能順利脫逃，
    明知賴良郎自其後方抱住時，已將頭部靠在其左肩上，仍持
    手中刀刃長達8.8 公分之筍刀朝後往賴良郎頭部位置揮砍，
    堪可認定，其辯稱其不知持筍刀傷及被害人何部位云云，尚
    難採信。又觀之前開被害人賴良郎之診斷證明書、病歷資料
    、國立臺灣大學醫學院附設醫院雲林醫院99年11月26日台大
    雲分醫事字第0990011325號函文及被害人之受傷照片等資料
    ，復參以被告持以揮砍被害人之筍刀，其刀身已生銹、刀刃
    甚至缺損之情形下仍造成被害人頭皮深部撕裂傷共約12公分
    、左耳及臉頰深部撕裂傷共約12公分、左胸深部撕裂傷約5
    公分等傷害，且上述傷口皆深及骨頭，被害人之左耳亦幾近
    3 分之2 慘遭被告砍落，可見被告下手處係人體極易因出血
    過多致命之頭部重要部位，益徵被告為求脫逃，其下手之猛
    ，殺意甚堅，即屬殺人之直接故意無疑，難認被告係因不慎
    而造成，自非僅係基於傷害犯意而為之，從而，被告及其辯
    護人前開所辯，均無足取。
  (三)綜上所陳，本案事證明確，被告犯行堪以認定。
三、另告訴人賴良郎雖於本院審理中證稱：失竊財物包括手錶1
    支、幾十元之零錢及伊兒子房內之1 千多元（見本院卷第13
    3 頁反面），惟被告於檢察官偵查中及本院訊問時均堅稱：
    僅竊取手錶1 支及現金2 、300 元（見偵卷第77頁、第89頁
    ；本院卷第26頁）。本院審酌被害人賴良郎上開述及遭竊之
    財物，除與被告所供相符者外，其餘之物僅有被害人片面指
    訴，並未提出其他積極證據以資佐證，難認其為被告所竊。
    故就被告竊得被害人財物部分，依最有利於被告之原則，可
    認被告所竊取之財物，應為手錶1 只及現金2 、300 元，附
    此敘明。
、論罪科刑之理由：
一、按被告行為後，刑法第321 條第1 項業於100 年1 月26日修
    正公布，並自同年月28日生效，修正後之刑法第321 條第1
    項，除於同條第1 項第1 款將日間侵入住宅竊盜，納入加重
    竊盜罪規範範圍，亦於同條項第6 款使適用對象擴大為「在
    車站、埠頭、航空站或其他供水、陸、空公眾運輸之舟、車
    、航空機內而犯之者」等地外，刑度亦增訂「得併科新臺幣
    10萬元以下罰金」，比較新舊法結果，新法對被告非較為有
    利，自應適用行為時即修正前刑法第321 條第1 項之規定，
    合先敘明。又按刑法第321 條第1 項第3 款攜帶兇器竊盜罪
    ，係以行為人攜帶兇器竊盜為其加重條件，此所謂兇器，其
    種類並無限制，凡客觀上足對人之生命、身體、安全構成威
    脅，具有危險性之兇器均屬之，且祇須行竊時攜帶此種具有
    危險性之兇器為已足，並不以攜帶之初有行兇之意圖為必要
    （最高法院79年台上字第5253號判例參照）；復按刑法第32
    9 條之以強盜論，即以強盜罪相當條文處罰之意，並非專以
    第328 條第1 項之強盜論，故第330 條所謂犯強盜罪，不僅
    指自始犯強盜罪者而言，即依第329 條以強盜論者，亦包括
    之，如此項準強盜有第321 條第1 項各款情形之一，自應依
    第330 條論處（最高法院25年上字第6626號判例意旨參照）
    。故核被告所為，係犯刑法第306 條第1 項之侵入住宅罪、
    第330 條第1 項、第329 條之攜帶兇器之加重準強盜罪及第
    271 條第2 項、第1 項之殺人未遂罪。又被告侵入住宅、接
    續竊取被害人賴良郎屋內之財物，適被害人返家發現後，被
    告為脫免逮捕，當場持客觀上顯足以對人之生命、身體安全
    構成威脅且具有危險性之筍刀1 把，接續朝被害人頭部等重
    要部位揮砍數刀施以強暴，使賴良郎難以抗拒而放手之緊密
    、難以區分之行為，則同時觸犯構成要件不同之侵入住宅、
    加重準強盜及殺人未遂罪名，破壞不同法益，為想像競合犯
    ，應依刑法第55條規定，從一重之殺人未遂罪論處，惟公訴
    意旨認被告所犯加重準強盜及殺人未遂等罪，犯意各別，行
    為互殊，應予分論併罰，容有誤會，附此敘明。
二、又被告有如事實欄所載前案科刑及執行之情形，有臺灣高等
    法院被告前案紀錄表在卷可考，其於有期徒刑執行完畢後5
    年內，故意再犯本案有期徒刑以上之罪，為累犯，應依刑法
    第47條第1 項之規定加重其刑。再被告已著手於殺人行為之
    實行，而未至被害人死亡之結果，為未遂犯，應依刑法第25
    條第2 項減輕其刑，並依刑法第71條第1 項規定先加後減之
    。
三、至被告辯稱其合於自首規定乙節，經查，本案係由報告機關
    依被害人之指述、現場所留跡證及調閱監視錄影器查得被告
    所騎乘之車號，循線得知係被告所為，此有前揭被害人警詢
    筆錄及被告騎乘MMT-875 號機車逃逸之監視器翻拍照片2 張
    可參，堪認被告並非於犯罪未被發覺前，主動向有偵查權之
    公務員陳明犯罪，自首並接受裁判，無從依刑法第62條前段
    自首之規定減輕其刑，是被告所辯，顯非可採。
四、本院審酌：
    1.被告前因施用毒品、強盜等案件，經接續執行，甫於99年
      7 月3 日執行完畢出監，仍不知悔改，短短不到2 月，於
      99年9 月1 日，即再犯本案，素行不佳，惡性非微。
    2.又被告自稱教育程度僅小學畢業，智識程度不高，然其正
      值壯年，應思憑己之力經營謀生，僅因染有施用毒品惡習
      缺錢購毒，竟隨意侵入他人住宅，且持刀行竊，旋為脫免
      逮捕，進而持刀對被害人加以殺害而當場施以強暴行為，
      手段極為兇殘，被害人傷口皆深及見骨，顯對被害人之生
      命、身體安全造成嚴重威脅，影響社會秩序不輕，亦造成
      被害人身心受創，至今仍感到害怕（見本院卷第58頁反面
      ）。
    3.另被告犯後固坦承侵入住宅、加重準強盜犯行，惟否認有
      殺人犯意，且迄未與被害人達成和解，補償被害人之損失
      ，態度難認良好，暨本件犯罪所生之危害、被害人之傷勢
      程度等一切情狀，量處如主文所示之刑。
五、至扣案之筍刀1 把，雖為被告犯本案所用之物，惟非被告所
    有，業據被害人賴良郎證述在卷（見本院卷第132 頁反面）
    ，故不為沒收之宣告，附此敘明。
據上論斷，應依刑事訴訟法第299 條第1 項前段，刑法第2 條第
1 項前段、第271 條第2 項、第1 項、第306 條第1 項、第329
條、第330 條第1 項、第25條第2 項、第47條第1 項、第55條，
100 年1 月26日修正前刑法第321 條第1 項第3 款，判決如主文
。
本案經檢察官陳宜君到庭執行職務。
中    華    民    國  100     年    3     月    16    日
                  刑事第二庭  審判長法  官  陳定國
                                    法  官  文昌
                                    法  官  周欣怡
以上正本證明與原本無異。
如不服本判決應於收受判決後10日內向本院提出上訴書狀，並應
敘述具體理由；其未敘述上訴理由者，應於上訴期間屆滿後20日
內向本院補提理由書（均須按他造當事人之人數附繕本）。「切
勿逕送上級法院」。
                                    書記官  林惠鳳
中    華    民    國  100     年    3     月    16    日
附錄本案論罪科刑法條全文：
刑法第271條
殺人者，處死刑、無期徒刑或 10 年以上有期徒刑。
前項之未遂犯罰之。
預備犯第 1 項之罪者，處 2 年以下有期徒刑。
100 年1 月26日修正前刑法第321 條
犯竊盜罪而有下列情形之一者，處6 月以上、5 年以下有期徒刑
：
一、於夜間侵入住宅或有人居住之建築物、船艦或隱匿其內而犯
    之者。
二、毀越門扇、牆垣或其他安全設備而犯之者。
三、攜帶兇器而犯之者。
四、結夥三人以上而犯之者。
五、乘火災、水災或其他災害之際而犯之者。
六、在車站或埠頭而犯之者。
前項之未遂犯罰之。
刑法第329 條
竊盜或搶奪，因防護贓物、脫免逮捕或湮滅罪證，而當場施以強
暴脅迫者，以強盜論。
刑法第330條
犯強盜罪而有第321 條第1 項各款情形之一者，處7 年以上有期
徒刑。
前項之未遂犯罰之。